【裁判字號】    99,抗,265
【裁判日期】    990723
【裁判案由】    聲請法官迴避
【裁判全文】
臺灣高等法院臺中分院民事裁定  99年度抗字第265號
抗告人  甲○○
上列抗告人因與相對人陳星男間請求返還土地事件，聲請法官迴
避，對於中華民國99年5月31日臺灣臺中地方法院99年度聲字第
122號所為裁定提起抗告，本院裁定如下：
    主  文
抗告駁回。
抗告程序費用由抗告人負擔。
    理  由
一、抗告人於原法院聲請意旨略以：
    本案（原法院98年度簡上字第154號）受命法官吳美蒼（下
    稱吳法官）於民國（下同）98年7月23日當庭指定內政部國
    土測繪中心（下稱測繪中心）施測，但上訴人即抗告人律師
    說測繪中心會照以前的測量，吳法官乃囑託臺中縣政府地籍
    測量科測量。嗣法院又發文通知取消原訂98年9月11日之現
    場勘驗，而吳法官於98年9月3日開庭時說：臺中縣政府表示
    無法接受法院囑託測量之業務，惟抗告人律師亦當庭指出：
    臺中縣政府測量科曾為我們的鑑界，確有地籍測量業務，吳
    法官更說：上次庭期律師所說不合邏輯，因為測繪中心雖就
    兩造土地鑑測過，但過了多年，測過的地點已經無跡可循。
    顯然，吳法官對抗告人拂逆其意，耿耿於懷，記恨在心。尤
    其，抗告人於99年4月26日提出聲請調查證據狀，所指證據
    極具關鍵性，99年4月28日提出之聲請狀，則請求囑託測繪
    中心，吳法官本應於準備程序期間裁定，反置之不理，足證
    其對抗告人怨懟之深。就連抗告人99年4月2日之陳報狀中指
    出，臺中縣政府地籍測量業務工作人員許進興聽命於被上訴
    人即相對人，違反土地法第47條及地籍測量實施規則第222
    條，先設定E塑膠樁和F鋼釘樁之連線為兩造土地之經界，再
    羅織測點以營造之；與99年4月2日之重測聲請狀，亦均因吳
    法官記恨而未獲置理。又99年4 月8日吳法官當庭宣示原法
    院96年度簡上字第129號判決確定（下稱96年度確定判決）
    之經界為1-F-E-3-4-5連線，乃為呼應許進興鑑定圖下方第1
    點說明之1-f-e-3-4-5連線，枉顧確定判決，吳法官之偏頗
    與不公已昭然無疑。爰依法聲請法官迴避等語。
二、抗告人提起本件抗告意旨略以：
    本案與96年度確定判決有繫屬關係，99年2月2日吳法官針對
    96年度確定判決附圖一中之A-D-E經界，勘驗現場水泥擋土
    牆A點、水泥擋土牆轉角D點、水泥擋土牆E塑膠樁，後因包
    庇許進興，對於其99年4月8日當庭宣示之1-F-E-3-4-5經界
    中，E-3-4經界所對應之土地經界，顯與A-D-E土地經界一致
    ，而不能認知。吳法官遭許進興誤導，認該判決確定之經界
    為1-F-E-3-4-5，非地籍圖經界之B-A-D-E-G，然二者一致性
    不容置疑；若前者經界非地籍圖經界，則在地政地籍管理上
    毫無用處，不能據以地籍測量或鑑定測量。吳法官對於臺中
    縣政府之測量員特別敬畏，有下列事實可參：張中原打電話
    ，吳法官就取消原訂於98年9月11日之勘測；黃振華私人陳
    報狀蓋用縣長官章、縣府大印，吳法官就取消原訂於98年10
    月23日之勘測；明知許進興不法，仍包庇到底。本件許進興
    違反土地法第47條與地籍測量實施規則第222條規定，掩護
    先前測量員之舞弊以圖利相對人，不遵法院囑託之「地籍測
    量」而擅為「鑑定測量」，拋棄判決確定之測量基準點，任
    意採取F鋼釘樁及E塑膠樁為基準點。吳法官以含有極大人證
    成分之許進興鑑定圖為證據，無視該圖錯誤層出不窮，尚推
    翻96年度確定判決就F鋼釘樁及E塑膠樁連線與確定經界無涉
    之認定，復忽略抗告人99年4月26日聲請調查新物證之必要
    性，自應就本案予以迴避。原裁定理由中謂「聲請人誤載為
    9月11日」，明顯包庇吳法官，裁定中「取捨當事人調查證
    據之聲請」、「應提出能即時調查之證據以釋明之」等語，
    亦屬浮濫推託之詞。爰依法提起本件抗告，請求廢棄原裁定
    等語。
三、按遇法官有應自行迴避而不自行迴避之情形，足認其執行職
    務有偏頗之虞者，當事人得聲請法官迴避。惟除迴避之原因
    發生在後或當事人知悉原因在後，當事人如已就該訴訟有所
    聲明或為陳述後，不得依前開事由聲請法官迴避。此為民事
    訴訟法第33條第1項第2款與第2項所揭示。而所謂足認法官
    執行職務有偏頗之虞之情形，應以法官對於訴訟標的有特別
    利害關係，或與當事人之一造有密切之交誼或嫌怨，或基於
    其他情形客觀上足疑其為不公平之審判者為其原因事實，若
    僅憑當事人之主觀臆測，或不滿意法官進行訴訟遲緩，或認
    法官指揮訴訟欠當，則不得謂其有偏頗之虞（最高法院69年
    台抗字第457號判例意旨參照）。舉例而言，法官就當事人
    聲明之證據不為調查；於訴訟進行中有所指揮或裁判，致當
    事人一造不利，在主觀上疑其不公；當事人對於法官之執行
    職務曾加指摘等情形，尚不得遽認法官已因此與有嫌怨而疑
    其執行職務有偏頗之虞（最高法院18年抗字第342號、27年
    抗字第304號、27年抗字第552號判例意旨參照）。又有迴避
    之原因，依同法第34條第2項、第284條之規定，應提出能即
    時調查之證據以釋明之。
四、經查，抗告人所舉前開吳法官應予迴避之原因，尚非吳法官
    對於訴訟標的有何特別利害關係，或吳法官與當事人之一造
    有密切交誼或嫌怨，復無客觀上足疑吳法官為不公平審判者
    。至抗告人迭稱吳法官未准許其調查證據之聲請、於庭期中
    認定本案土地經界位置有誤、因抗告人未順其意而心有介懷
    云云，主觀上疑吳法官有不公之虞，亦不得憑為吳法官是否
    具備執行職務偏頗之原因。揆諸前開最高法院判例意旨與民
    事訴訟法之規定，抗告人主張之原因即與法官應予迴避之情
    形不符，其亦未能提出可供即時調查之證據予以釋明，則抗
    告人以吳法官執行職務有偏頗之虞為由，聲請吳法官迴避，
    自非適法。原裁定依前開說明，駁回抗告人之聲請，於法並
    無不合。從而，抗告意旨仍執前詞，指摘原裁定不當，求予
    廢棄，為無理由，應予駁回。
五、據上論結，本件抗告為無理由，爰依民事訴訟法第495條之l
    第1項、第449條第1項、第95條、第78條，裁定如主文。
中    華    民    國    99    年    7     月    23    日
                民事第二庭    審判長法  官  邱森樟
                                    法  官  蔡秉宸
                                    法  官  翁芳靜
以上正本係照原本作成。
不得再抗告。
                                    書記官  粘銘環
中    華    民    國    99    年    7     月    27    日
                                                      Ｖ

司法院資訊處製作；財團法人民間司法改革基金會備份。
